臺灣板橋地方法院刑事判決　　　　　　 96年度簡上字第685號
上　訴　人
即　被　告　甲○○
上列上訴人即被告因詐欺案件，不服本院96年度簡字第3804號中
華民國96年6 月25日第一審判決（聲請案號：96年度偵字第7794
號），提起上訴，本院管轄之第二審合議庭判決如下：
    主  文
原判決撤銷。
甲○○幫助意圖為自己不法之所有，以詐術使人將本人之物交付
，處拘役伍拾日，如易科罰金，以新臺幣壹仟元折算壹日，減為
拘役貳拾伍日，如易科罰金，以新臺幣壹仟元折算壹日。
    事  實
一、甲○○明知於犯罪集團專門收集人頭帳戶用以犯罪之社會現
    象層出不窮之際，若將自己之銀行帳戶存摺及金融卡出售、
    出租或提供他人使用，可能因此供不法份子作為不法使用，
    並能預見可能因而幫助他人從事詐欺取財之犯行，竟不違背
    其本意，仍基於幫助他人詐欺取財之不確定故意，於民國96
    年1 月間某日，在不詳地點，將其於94年12月2 日向臺北富
    邦商業銀行板橋分行申辦帳號000000000000號帳戶之存摺、
    金融卡及密碼，提供予真實年籍姓名不詳之成年人。嗣某不
    詳詐欺集團成員取得前開甲○○臺北富邦商業銀行帳戶之存
    摺、金融卡、密碼後，即基於詐欺取財之犯意，於96年1 月
    18日下午6 時30分許致電康金財，以援助交際之不實訊息，
    要求康金財轉帳匯款新臺幣（下同）2000元至甲○○上開臺
    北富邦商業銀行帳戶內，致康金財陷於錯誤，而依該詐欺集
    團成員之指示，於同日下午6 時57分許，前往位於桃園縣桃
    園市○○路之臺北富邦商業銀行，利用自動櫃員機轉帳匯款
    2000元至甲○○上開臺北富邦商業銀行帳戶內，匯入款項並
    旋即遭提領一空。嗣因康金財發覺有異而報警處理，始查得
    上情。
二、案經臺北縣政府警察局海山分局報請臺灣板橋地方法院檢察
    署檢察官偵查後聲請簡易判決處刑。
    理  由
一、訊據被告甲○○矢口否認有何幫助詐欺取財之犯行，辯稱：
    上開臺北富邦商業銀行帳戶之存摺、金融卡及印章不是伊交
    給詐騙集團去用的，是伊於96年1 月在板橋某處遺失，因為
    伊機車的置物箱壞掉，上開臺北富邦商業銀行帳戶之存摺、
    金融卡及印章是直接放在置物箱，伊前一天晚上還有看到這
    些東西，隔天早上要騎機車時發現不見，遺失之後，因為帳
    戶裡面沒有什麼錢，所以伊隔一個禮拜左右才去掛失，且因
    為伊有11本存摺，怕會忘記密碼，所以才把密碼寫在白紙上
    夾在存摺裡面云云。
二、經查：
  (一)被告係於94年12月2 日向臺北富邦商業銀行板橋分行申請開
    設帳號000000000000號帳戶並領有金融卡一節，業經被告於
    警詢、偵查及本院審理中自承不諱，並有存摺存戶內容查詢
    、對帳單查詢及臺北富邦商業銀行板橋分公司96年5 月3 日
    （96）北富銀板字第72號函附之金融卡基本資料查詢、非帳
    務交易明細查詢等件在卷可稽，而證人康金財係因接獲援助
    交際之不實訊息，陷於錯誤，遂依詐欺集團成員之指示，於
    96年1 月18日下午6 時57分許，前往位於桃園縣桃園市○○
    路之臺北富邦商業銀行，利用自動櫃員機轉帳匯款2000元至
    被告上開臺北富邦商業銀行帳戶內，匯入款項並旋即遭提領
    一空等情，復經證人康金財於警詢中證述（依刑事訴訟法第
    159 之5 條第1 項規定具有證據能力）明確，並有臺北富邦
    商業銀行自動櫃員機交易明細單1 紙、對帳單查詢單1 份附
    卷可佐，自堪認定。
  (二)被告雖以其上開臺北富邦商業銀行帳戶之存摺、金融卡、密
    碼係遺失置辯；惟被告先於警詢中陳稱：因為我的存摺簿及
    提款卡於96年1 月15日（時間不詳）有遺失過，我當時以為
    補辦就可以，所以沒有去報案也沒有掛失，是之後我於96年
    1 月20日下午3 時30分打電話到富邦銀行，銀行行員告訴我
    是警示帳戶人頭戶時，我才發現事情的嚴重性，於是我才馬
    上掛失，但是還是沒有到管轄派出所報遺失等語（見偵查卷
    第5 、6 頁），後於偵查中復改稱：96年1 月時在板橋市○
    ○路○ 段附近遺失，我大約在96年2 月去海山分局報案，在
    報案之後也有打電話去分行掛失等語（見偵查卷第23頁），
    是被告對於上開臺北富邦銀行帳戶存摺、金融卡等物是否曾
    向警方報案所作之供述，前後不一，且觀諸卷附之臺北富邦
    商業銀行板橋分公司96年5 月3 日（96）北富銀板字第72號
    函所示「本分行存戶甲○○帳號000000000000，96年1 月23
    日利用臺北富邦客服專線辦理存摺及金融卡掛失」等內容，
    亦與被告於警詢、偵查中供述情節有所出入，則上開帳戶存
    摺等物是否確係遺失一節，著實令人啟疑；又個人金融帳戶
    乃個人理財之重要工具，均會妥善加以保管，一旦遺失，一
    般人均會立即向開戶銀行申請掛失或向警察機關報案，以免
    個人帳戶遭不法使用為是，輔以被告於偵查中供稱：上開帳
    戶是我用來給銀行核撥貸款用的，還錢也是用這個帳戶，以
    及儲蓄用等語（見偵查卷第23、24頁），其於審理中亦供稱
    ：我當時把富邦銀行的存摺帶出門是要去還款，因為機車置
    物箱毀損才遺失存摺、金融卡；我的密碼是夾在存摺裡，金
    融卡都放在一起，我出門有帶皮包，但金融卡不放在皮包裡
    ，因為皮包放不下等語（見本院96年9 月20日審判筆錄第4
    、5 頁），足見上開臺北富邦商業銀行帳戶對被告而言應屬
    重要，惟被告非但未將該帳戶之存摺、提款卡及密碼加以妥
    善保管，放置於安全、隱蔽、隨身保管之皮包內，反將之放
    置於無上鎖功能、已毀損之機車置物箱內，更係與常情事理
    有違；況被告當日既已計畫前去臺北富邦商業銀行償還貸款
    ，若其存摺、金融卡及密碼係因遭竊而遺失，本可利用還款
    同時立即向臺北富邦商業銀行辦理掛失，然被告竟未立即向
    臺北富邦商業銀行辦理掛失或報警處理，亦與常情有悖，足
    徵被告辯稱其所有上開臺北富邦商業銀行帳戶之存摺等物係
    遺失一節，委無可採。
  (三)又欲使用金融卡領取款項者，須於金融機構所設置之自動櫃
    員機上依指令操作，並輸入正確之密碼，方可順利領得款項
    ，若非經帳戶所有人同意、授權並告知金融卡密碼，以現今
    磁條或晶片金融卡至少4 位或6 位以上密碼（每位由0 至9
    ，應至少有0000至9999或000000至999999等不同之組合）之
    設計，單純持有金融卡之人，欲隨機輸入正確號碼而成功領
    取款項之機率，微乎其微，因之，一般持有金融卡之人均知
    應將金融卡及密碼分別存放，以免存款遭盜領，被告竟將其
    金融卡與密碼放置於同一處所，顯與常情有違；另就取得上
    開帳戶之第三人而言，該人既有意利用上開帳戶作為詐騙之
    工具，當無選擇一隨時可能遭真正存戶掛失而無法使用之帳
    戶之可能，輔以現今社會上，確實存有不少為貪圖小利而出
    售自己帳戶供人使用之人，是該第三人僅需付出少許之金錢
    ，即可取得可完全操控而無遭掛失風險之帳戶，該第三人實
    無以此方式取得上開帳戶之必要，否則，若被告在該第三人
    尚未行詐前，或行詐後，尚未將帳戶內之款項提領出前，即
    將上開帳戶掛失，該第三人豈非無法遂其詐財之目的，該第
    三人絕無將涉及詐騙成否之關鍵置於如此不確定境地之可能
    。因之，綜合上情以觀，堪認被告所有上開臺北富邦商業銀
    行帳戶之存摺、金融卡、金融卡密碼並非遺失，而係被告自
    行交予他人使用無疑。
  (四)按金融存摺事關個人財產權益之保障，其專有性甚高，除非
    本人或與本人親密關係者，難認有何理由可自由流通使用該
    存摺，且一般人均有妥為保管及防止他人任意使用之認識，
    縱特殊情況偶須交付他人使用，亦必深入瞭解他人用途暨其
    合理性，始予提供；又該等專有物品如落入不明人士手中，
    而未加以闡明正常用途，極易被利用為與財產有關之犯罪工
    具，此乃吾人依一般生活認知所易於體察之常識，而有犯罪
    意圖者，非有正當理由，竟徵求他人提供帳戶，客觀上可預
    見其目的，多係欲藉該帳戶取得不法犯罪所得，且隱匿帳戶
    內資金之實際取得人之身分，以逃避追查，以被告在交付上
    開帳戶予他人時，係智識程度正常之成年人，自應具有相當
    之社會經驗、常識，其對向其收取帳戶之人不自己開立帳戶
    卻收取他人金融機構帳戶之舉，豈能無疑？況自政府開放金
    融業申請設立以來，金融機構大量增加，使一般人申請存款
    帳戶極為容易、便利，除非充作犯罪使用，否則實無向他人
    購買或蒐集金融機構帳戶之必要，亦無將存款存放於他人帳
    戶之理。因之，被告將其所有上開臺北富邦商業銀行帳戶提
    供予他人使用，對該蒐集帳戶之人將可能以該帳戶供作詐欺
    取財之非法用途一節，應有所預見，竟不違背其本意，仍提
    供其所有上開銀行帳戶予他人使用，是被告具有幫助犯罪之
    不確定故意甚明。是被告所辯，均無可採。事證明確，被告
    犯行，已堪認定。
三、核被告甲○○所為，係犯刑法第30條第1 項前段、第339 條
    第1 項之幫助詐欺取財罪。又被告係基於幫助之意思，參與
    詐欺取財犯罪構成要件以外之行為，為幫助犯，應依刑法第
    30條第2 項之規定，按正犯之刑減輕之。原審認被告上揭犯
    行，罪證明確，予以論罪科刑，固非無見；然查，中華民國
    九十六年罪犯減刑條例於96年6 月15日經立法院三讀通過，
    並於96年7 月16日施行，被告上開犯罪時間在96年4 月24日
    以前，復無中華民國九十六年罪犯減刑條例所列不予減刑之
    情形，合於減刑條件，原審未及審酌，未就被告所宣告之刑
    ，於裁判時減其宣告刑，自有未洽。被告上訴否認本件犯罪
    ，雖無理由，惟原審判決既有上開可議之處，仍應由本院合
    議庭予以撤銷改判。爰審酌被告提供金融機構帳戶予他人犯
    罪之用，造成犯罪偵查困難，並使幕後犯罪人得以逍遙法外
    ，危害社會治安，犯後復未能坦認犯行，兼衡其素行、犯罪
    之動機、目的、手段等一切情狀，量處如主文所示之刑，並
    諭知易科罰金之折算標準，並依中華民國九十六年罪犯減刑
    條例第2 條第1 項第3 款之規定，減其刑期2 分之1 ，並諭
    知易科罰金之折算標準，以示懲儆。
據上論斷，應依刑事訴訟法第455 條之1 第1 項、第3 項、第
369 條第1 項前段、第364 條、第299 條第1 項前段，刑法30條
第1 項前段、第2 項、第339 條第1 項、第41條第1 項前段，刑
法施行法第1 條之1 ，中華民國九十六年罪犯減刑條例第2 條第
1 項第3 款、第7 條、第9 條，判決如主文。
本案經檢察官陳佳宏到庭執行職務
中　　華　　民　　國　　96　　年　　9 　　月　　29　　日
　　　　　　　　 刑事第十六庭   審判長法  官  白光華
                                      法  官  楊志雄
                                      法  官  曾淑娟
本判決不得上訴。
以上正本證明與原本無異。
                                      書記官  林伯文
中　　華　　民　　國　　96　　年　　10　　月　　2 　　日
附錄本案論罪科刑法條全文：
中華民國刑法第339條
意圖為自己或第三人不法之所有，以詐術使人將本人或第三人之
物交付者，處5 年以下有期徒刑、拘役或科或併科1 千元以下罰
金。
以前項方法得財產上不法之利益或使第三人得之者，亦同。
前二項之未遂犯罰之。
